臺灣板橋地方法院交通事件裁定　　　　　　　　　　九十三年度交聲字第一七號
　　原處分機關　交通部公路總局臺北區監理所
　　抗　告　人　甲○○
　　即 異議 人
右列抗告人因違反道路交通管理處罰條例案件，不服本院於民國九十三年一月二十九
日所為九十三年度交聲字第一○七號裁定，提起抗告，本院更正裁定如左：
    主  文
原裁定撤銷。
異議駁回。
    理  由
一、本件抗告人因違反道路交通管理處罰條例案件，對於交通部公路總局臺北區監理
    所於民國九十二年九月十五日以北監自裁字第裁四○─Ｔ00000000號所
    為之裁決處分（原舉發案號：臺東縣警察局關山分局九十二年四月二十一日東警
    交字第Ｔ00000000號），聲明異議，本院前認其聲明異議已逾法定之二
    十日異議期間而於九十三年一月二十九日以九十三年度交聲字第一○七號裁定駁
    回異議，抗告人以其於九十二年九月十六日收受上開裁決書後，業已於同年九月
    二十五日提出申訴，應未逾法定異議期間為由，提起抗告。
二、按原審法院認為抗告有理由者，應更正其裁定，刑事訴訟法第四百零八條第二項
    前段定有明文，此項規定依道路交通案件處理辦法第二十六條之規定，於交通案
    件亦準用之。經查：本件抗告人即異議人係於九十二年九月十六日收受上開裁決
    書，雖遲至九十二年十二月二十四日方向原處分機關提出異議，然異議人於收受
    裁決書後之法定二十日異議期間內，曾在九十二年九月二十五日向原處分機關提
    出申訴等情，有原處分機關九十二年十二月十日北監自字第０九二六０一六九０
    九號函（受文者即為異議人）附卷可稽。按申訴或異議均係對原裁決處分表示不
    服之意思，此不因異議人之用語不同或原處分機關之認定不同而有差異，異議人
    既已於收受裁決書後二十日內之法定期間內，向原處分機關以書面表示不服之意
    思，揆其性質，即屬已於法定異議期間內提出異議，嗣原處分機關於九十二年十
    二月十日以前開函文駁回異議人之申訴，異議人於九十二年十二月二十四日提出
    異議，亦未逾二十日之期間，是異議人提起本件異議程序上應符合法定期間，本
    院九十三年一月二十九日所為之裁定誤以異議人提出異議已逾法定期間為由而駁
    回異議，尚有未恰，異議人所提抗告，洵屬有據，本院爰依前揭規定將原裁定撤
    銷，合先敘明。
三、復按汽車駕駛人行車速度超過規定之最高時速，處新臺幣（下同）一千二百元以
    上二千四百元以下罰鍰，道路交通管理處罰條例第四十條第一項前段定有明文。
    本件原處分意旨略以：異議人即受處分人甲○○於九十二年四月二十一日凌晨三
    時三分許，駕駛車牌號碼為九Ｌ─八九二六號之自用小客車，在臺九線三百二十
    公里處，於速限為時速六十公里之路段超速行駛（時速九十一公里，超速三十一
    公里），經臺東縣警察局關山分局執勤警員以雷達測速器測定後，當場予以攔停
    ，並以東警交字第Ｔ00000000號違反道路交通管理事件通知單（下稱舉
    發通知單）舉發，遭異議人拒簽，嗣異議人未於應到案日期前依法申訴，經交通
    部公路總局臺北區監理所於九十二年九月十五日以北監自裁字第裁四○─Ｔ00
    000000號裁決書裁決，依道路交通管理處罰條例第四十條第一項，裁處異
    議人罰鍰二千四百元，並依同條例第六十三條第一項第一款記違規點數一點。
四、異議意旨則略以：異議人當時行經臺東縣富里池上交界處，因正值深夜且知當地
    有一檢查站，因此相當留意自己之行車速率，舉發警員攔停時，當時速度為時速
    六十三公里，警員拿起測速器說本人超速，但測速器上無明顯之時間顯示，有可
    能是前車所留下的，且舉發警員並無測速照片即逕予舉發，不足以證明異議人當
    時確係以九十一公里之時速行駛。又異議人不服舉發而拒絕簽收，以為事後應可
    收到紅單再為申訴，然原處分機關卻於五個月後寄發裁決書，爰請求撤銷原處分
    云云。
五、按交通警員製單舉發違反道路交通處罰條例所列之違規事實，本質上係公務員依
    法執行職務之行為，如有枉法構陷或為不實記載之行為，則需負擔嚴厲之刑事責
    任，國家並以此擔保公務員能忠實執行職務，故其所為當可被推定為真正；反之
    ，若謂公務員一切行政行為均需預留證據以證其實，則國家行政勢必窒礙難行，
    效率不彰，當非適論。況就超速行駛之交通違規行為，除定點設置之儀器具有同
    步拍照之功能外，其餘路段於現有設備無法同步照相取證之情形下，事實上亦僅
    能仰賴舉發員警操作測速儀器目視檢測為之，尚無其他舉證之可能，如無其他證
    據顯示舉發員警有誤認或故意構陷之情事時，即難以舉發員警無法提出其他證據
    佐證，遽認其所述不可採信，否則未裝設可同步拍照儀器之路段，豈非陷入駕駛
    人得任意超速違規之狀態，自非妥適。經查：本件異議人自承於上開時、地確曾
    以時速六十三公里之速度行駛並經警攔停，則其顯已逾時速六十公里之速限無疑
    ，舉發員警自可以此為由逕予舉發，並無無端灌水誣陷異議人為時速九十一公里
    之必要，顯見舉發員警翁國欽於前揭舉發通知單上所載之違規事實，應可採信。
    況依交通部道路交通安全督導會交導登（六二）字第二三二號所公布之一般公路
    汽車煞車距離、行車速度對照表所示，時速六十公里之汽車在乾燥之瀝青道路上
    原則上約需十六點六公尺至二十點二公尺方能完全煞停（加計反應時間），然異
    議人竟稱當時「過彎道微下坡，距檢查站約一百公尺就可看見警察亭，當時並未
    見員警執勤，而是接近約十公尺左右員警立即由攔檢亭衝出至南下對向車道攔檢
    ，因本人非常小心，因此並無緊急煞車，只是將油門放掉滑行至員警前將車停住
    ，並無超越員警，因當時時速為六十三公里」等語（參見聲明異議狀），按時速
    六十公里行駛之汽車緊急煞車後尚須於十六點六公尺處方能煞停，異議人以時速
    六十三公里行駛之汽車在稍微下坡之路段，未踩煞車僅放開油門，竟能於看見警
    員後十公尺左右即將車完全停住，實悖於常情，亦可見異議人所述避重就輕，無
    法採信。另舉發單位舉發本件駕車超速違規事件所使用之雷達測速器，業經經濟
    部標準檢驗局檢驗合格，亦有舉發單位九十二年十一月二十八日關警交字第０九
    二００一二一一七號函乙份在卷可參，其準確度應堪信賴。此外，行為人有違反
    道路交通管理處罰條例之情形，經當場舉發者，應填製舉發通知單交付該行為人
    簽名或蓋章收受之，拒絕簽章者，並記明其事由，視為已收受，違反道路交通管
    理事件統一裁罰基準及處理細則第十一條第一項第一款復有規定。是以本件舉發
    通知單於警員掣單完成後既曾交予異議人簽收，惟遭異議人拒絕，警員方於舉發
    通知單上記明「拒簽收」等語，異議人亦坦承當場確實拒絕簽收等情，依上開規
    定，即應視為已收受而完成送達，舉發單位自無需再將舉發通知單郵寄異議人。
    綜上所述，異議人所辯，尚非可採，本件事證明確，異議人超速行駛之違規行為
    ，堪以認定，是原處分機關據以援引首揭規定，裁處異議人罰鍰二千四百元，並
    記違規點數一點，於法並無違誤，異議人之異議為無理由，應予駁回。
六、據上論斷，應依道路交通案件處理辦法第十九條、第二十六條，刑事訴訟法第四
    百零八條第二項前段，裁定如主文。
中　　　華　　　民　　　國　　九十三　　年　　　六　　　月　　　四　　　日
                                  臺灣板橋地方法院交通法庭
                                      法　官  張 紹 省
右正本證明與原本無異。
如不服本裁定，應於裁定送達後五日內向本院提出抗告狀。
                                      書記官  周 雅 玲
中　　　華　　　民　　　國　　九十三　　年　　　六　　　月　　　四　　　日
